臺灣高等法院臺中分院刑事判決
110年度醫上訴字第1896號
上  訴  人  
即  被  告  王庭甄
選任辯護人  張格明律師
上列上訴人即被告因違反醫師法案件，不服臺灣臺中地方法院11
0年度醫訴字第11號中華民國110年8月30日第一審判決（起訴案
號：臺灣臺中地方檢察署109年度偵字第25353號），提起上訴，
本院判決如下：
    主  文
上訴駁回。
    事  實
一、王庭甄明知未取得合法醫師資格，不得擅自執行醫療業務，
    且靜脈注射、施打針劑之本質，為「侵入性」治療之醫療行
    為，僅能由護理師、護士經醫師指示後為之，竟基於非法執
    行醫療業務之犯意，於民國109年8月14日下午1時許，在廖○
    ○位於臺中市○○區○○街000巷00號住處房間內，為廖○○以靜脈
    注射方式施打針劑，而非法執行醫療業務。嗣經警於109年8
    月14日下午1時10分許，在廖○○上址住處查獲，並扣得附表
    所示之物，始悉上情。
二、案經廖○○訴由臺中市政府警察局第五分局報告臺灣臺中地方
    檢察署檢察官偵查起訴。
    理  由
一、證據能力之說明
  ㈠按被告以外之人於審判外之陳述，雖不符前4條之規定，而經
    當事人於審判程序同意作為證據，法院審酌該言詞陳述或書
    面陳述作成時之情況，認為適當者，亦得為證據；當事人、
    代理人或辯護人於法院調查證據時，知有第159條第1項不得
    為證據之情形，而未於言詞辯論終結前聲明異議者，視為有
    前項之同意，刑事訴訟法第159條之5定有明文。本判決以下
    所引用被告以外之人於審判外之陳述，雖查無符合刑事訴訟
    法第159條之1至之4之情形，惟經檢察官、被告、辯護人於
    本院準備程序、審理時對於證據能力均未聲明異議（見本院
    卷第100至104、122至127頁），本院審酌後認為該等證據均
    為法院事實認定之重要依據，作為本案之證據均屬適當，故
    依刑事訴訟法第159條之5規定，均具有證據能力。
  ㈡另本院以下所引用之非供述證據，與本件事實具有自然關聯
    性，且核屬書證、物證性質，又查無事證足認有違背法定程
    式或經偽造、變造所取得等證據排除之情事，復經本院依刑
    事訴訟法第164條、第165條踐行物證、書證之調查程序，認
    具有證據能力。
二、認定犯罪事實所憑之證據及理由  
  ㈠上開犯罪事實，業據被告於偵訊、原審及本院審理時均坦承
    不諱（見109年度偵字第25353號卷《下稱偵25353卷》第139頁
    ，原審卷第56、71至74頁，本院卷第100、127至129頁），
    核與證人即告訴人廖○○於偵訊時之證述相符（見警卷第79至
    84頁，偵25353卷第141頁），並有員警職務報告、臺中市政
    府警察局第五分局搜索扣押筆錄、扣押物品目錄表、自願受
    搜索同意書、扣押物品收據、監視器翻拍截圖、現場蒐證照
    片（見警卷第33至34、91至105、107至109、111至119、121
    頁）在卷可稽，及扣案如附表所示之物可佐，足證被告上開
    任意性自白核與事實相符，而堪採信。
  ㈡綜上所述，本案事證已臻明確，被告上開犯行已堪認定，應
    予依法論科。
三、論罪及法律適用之說明
　㈠按醫師法第28條所稱醫療業務，係指凡以醫療行為為職業而
    言，不問是主要業務或附屬業務，凡職業上予以機會，為非
    特定多數人所為醫療行為均屬之，且醫療業務之認定，並不
    以收取報酬為其要件；又所稱醫療行為，係指以治療、矯正
    或預防人體疾病、傷害、殘缺為目的，所為之診察、診斷及
    治療，或基於診察、診斷結果，以治療為目的，所為之處方
    、用藥、施術或處置等行為之全部或一部之總稱；靜脈注射
    係醫療行為，應由醫師或護理人員依醫囑執行之，如未經醫
    師指示，即擅自執行前述醫療行為，則違反醫師法第28條規
    定；且靜脈注射藥物之醫療行為係屬侵入性治療、處置，護
    理人員輔助施行侵入性治療、處置，為護理人員法第24條第
    1項第4款所稱醫療輔助行為之範圍，護理人員執行該項業務
    ，應在醫師指示下行之，此分別有衛生福利部102年9月30日
    衛部醫字第1021681168號函、行政院衛生署（現改制為衛生
    福利部，下同）93年3月15日衛署醫字第0930004477號函、9
    4年12月14日衛署醫字第0940064071號函等函釋在案（見原
    審卷第241頁、第245頁、第247頁）。被告不具醫師資格，
    卻為廖○○以靜脈注射方式施打針劑，其所為即係對於人體施
    行侵入性治療、處置，自係醫師法第28條規範之醫療行為甚
    明。是核被告所為，係犯醫師法第28條前段之非法執行醫療
    業務罪。
　㈡又醫師法第28條所謂之「醫療業務」，係指以醫療行為為職
    業者而言，乃以延續之意思，反覆實行同種類之行為為目的
    之社會活動，當然包含多數之行為，是該條所謂之執行醫療
    業務，立法本旨即包含反覆、延續執行醫療行為之意，故縱
    多次為眾病患為醫療行為，雖於各次醫療行為完成時，即已
    構成犯罪，然於刑法評價上，則以論處單純一罪之集合犯為
    已足（最高法院100年度台上字第5169號判決要旨參照）。
    查被告為上開醫療行為，係以反覆、延續執行醫療行為之意
    而為，揆諸前開說明，應評價係包括一罪之集合犯。
　㈢被告前因偽造文書等案件，經臺灣臺中地方法院以103年度訴
    字第750號判決判處應執行有期徒刑1年，上訴後經本院以10
    4年度上訴字第381號判決駁回上訴確定，於105年2月3日易
    科罰金執行完畢等情，有臺灣高等法院被告前案紀錄表存卷
    可參（見本院卷第51至55頁），其受有期徒刑執行完畢後，
    5年內故意再犯本案有期徒刑以上之罪，為累犯。茲依司法
    院大法官會議釋字第775號解釋意旨，審酌被告於前案執行
    完畢後，即於108年間因違反醫師法等案件，經福建金門地
    方檢察署偵查起訴（復經福建金門地方法院109年度訴字第3
    0號判決應執行有期徒刑10月確定），又再犯罪質相同之本
    案，顯見其刑罰反應力薄弱，自我控制力及守法意識不佳，
    具特別惡性，依其本案犯罪情節，並無處以法定最輕本刑仍
    顯過苛之情形，爰依刑法第47條第1項規定，加重其刑。
四、本院之判斷
　㈠原審審理結果，認被告本件非法執行醫療業務犯行，事證明
    確，並依刑法第57條規定，以行為人之責任為基礎，審酌被
    告對於我國醫療管理、衛生行政秩序所生危害不輕，且前於
    98年、108年間即已有2次違反醫師法案件，分別經法院判處
    罪刑在案，猶再犯相同行為，可見被告不思反省、守法意識
    甚為薄弱，實不宜寬貸，並兼衡被告犯後坦承犯行及其教育
    智識程度、工作情形、家庭經濟生活狀況等一切情狀，從輕
    量處有期徒刑7月，經核其認事用法並無違誤，並已具體斟
    酌刑法第57條各款所列情形，而於法定刑之範圍量刑，亦與
    罪刑相當原則、比例原則無違，要無輕重失衡或偏執一端之
    情形，量刑尚屬妥適，是被告提起上訴請求本院再予從輕量
    刑，並無理由，應予駁回。
　㈡被告之辯護人雖請求依刑法第59條減刑，惟按犯罪之情狀顯
    可憫恕，認科以最低度刑仍嫌過重者，固得依據刑法第59條
    規定酌量減輕其刑。條文所謂犯罪情狀，必須有特殊之環境
    及原因，在客觀上顯然足以引起一般同情，認為縱予宣告法
    定最低刑度猶嫌過重；而所謂犯罪情狀顯可憫恕，係指裁判
    者審酌刑法第57條各款所列事項，以行為人之責任為基礎之
    一切情狀，予以全盤考量後，認其程度已達顯可憫恕之程度
    ，始有其適用。查被告前已有2次違反醫師法案件，分別經
    法院判處罪刑在案，猶再犯相同行為，可見被告不思反省、
    守法意識甚為薄弱，自不宜再予輕縱，且被告所為亦可能危
    害告訴人之健康及生命等犯罪情狀，客觀上並無何情輕法重
    ，足以引起一般同情之可堪憫恕情形，是本院認被告上開犯
    行已無再依刑法第59條規定減輕其刑之必要，附此敘明。
　㈢沒收部分
　　⑴扣案如附表所示之物，均為同案被告陳卉潁所有，業經同
      案被告陳卉潁於原審審理中供承在卷（見原審卷第68頁）
      ，且無證據證明係被告所有，或屬違禁物，自不於被告本
      件罪刑項下宣告沒收。
　　⑵另本件其餘扣案物，被告於原審審理時陳稱與本案犯罪無
      關（見原審卷第68至69頁），復無證據證明係供被告本件
      犯罪所用之物，爰不予宣告沒收。
　　⑶又並無證據證明被告因本件犯行獲有報酬或利益，自無沒
      收犯罪所得之問題，附此敘明。
據上論斷，應依刑事訴訟法第368條，判決如主文。
本案經檢察官廖育賢提起公訴，檢察官林弘政到庭執行職務。
中　　華　　民　　國　　111 　年　　2 　　月　　24　　日
            刑事第七庭   審判長法　官  梁  堯  銘
                               法　官  王  鏗  普
                               法　官  羅  國  鴻
以上正本證明與原本無異。
如不服本判決應於收受送達後20日內向本院提出上訴書狀，其未
敘述上訴理由者，並得於提起上訴後20日內向本院補提理由書狀
（均須按他造當事人之人數附繕本）「切勿逕送上級法院」。因
疫情而遲誤不變期間，得向法院聲請回復原狀。 
                               書記官  吳  姁  穗 
　　　　　　　　　　　　　　　 
中　　華　　民　　國　　111 　年　　2 　　月　　24　　日
【論罪科刑法條】　
醫師法第28條
未取得合法醫師資格，執行醫療業務者，處6個月以上5年以下有
期徒刑，得併科新臺幣30萬元以上150萬元以下罰金。但合於下
列情形之一者，不罰：
一、在中央主管機關認可之醫療機構，於醫師指導下實習之醫學
    院、校學生或畢業生。
二、在醫療機構於醫師指示下之護理人員、助產人員或其他醫事
    人員。
三、合於第11條第1項但書規定。
四、臨時施行急救。 　

【附表】
編號 品名 數量 所有人 扣押物品目錄表編號 一 注射針頭 6支 陳卉潁 7 二 維他命C瓶（已使用） 1個 陳卉潁 14 三 注射針筒（內含B12維生素） 2支 陳卉潁 15 四 注射針筒（內含食鹽水） 3支 陳卉潁 16 五 3M膠帶 1捲 陳卉潁 20 六 諾貝爾注射液 1瓶 陳卉潁 21 七 維生素B12空瓶（已使用） 1瓶 陳卉潁 23 八 維生素B12 1瓶 陳卉潁 24